【裁判字號】    99,上易,181
【裁判日期】    990222
【裁判案由】    偽造文書
【裁判全文】
臺灣高等法院高雄分院刑事判決         99年度上易字第181號
上  訴  人  臺灣高雄地方法院檢察署檢察官
被      告  甲○○
上列上訴人因偽造文書案件，不服臺灣高雄地方法院98年度簡上
字第1077號中華民國98年12月31日第一審判決（起訴案號：臺灣
高雄地方法院檢察署98年度偵字第2610號），提起上訴，本院判
決如下：
     主  文
上訴駁回。
     理  由
一、按上訴書狀應敘述具體理由；又第二審法院認為上訴書狀未
    敘述理由或上訴有刑事訴訟法第362 條前段之情形者，應以
    判決駁回之，同法第361 條第2 項、第367 條前段分別定有
    明文。
二、本件原審檢察官上訴理由狀泛指：「告訴人請求上訴狀載『
    被告向告訴人夫妻購買地瓜數量龐大，在97年7 月25日向告
    訴人乙○○佯稱代替伊存進15萬元用以兌現被告所簽發給告
    訴人之票款15萬元，保持支票不會被退票，伊在同年8 月5
    日就可拿到70、80萬元給告訴人，屆時告訴人去醫院找被告
    ，被告卻騙稱明天就會有結果，但是卻在8 月6 日馬上辦理
    出院而不知行蹤，由上可知被告不讓該張支票跳票，目的是
    在使王柏蓁辦理假買賣脫產給楊淵任至為明顯。被告甲○○
    與王柏蓁為交往多年男女朋友，脫產當然會配合，且登記也
    是楊淵任自己去辦，被告推稱不知情，顯係欺騙他人』。經
    核比對被告甲○○與王柏蓁同居處所、公司申設地址、財產
    歸戶資料及相關票據期日等節，被告恐無不知之理，且當有
    配合之情，原審判決實不乏前開因素可資研求，告訴人所述
    尚非顯無理由」云云。
三、然查：
(一)、被告所經營之河泉天公司於民國97年3 月間向告訴人丙○○
    、乙○○（以下合稱告訴人）購買價值共新台幣（下同）13
    2 萬7,895 元之地瓜，惟因河泉天公司經營不善，致所交付
    以王柏蓁名義簽發之支票無法兌現而未清償貨款，王柏蓁為
    免其本人財產因而遭到查封拍賣，竟與楊淵任共同基於使公
    務員登載不實文書之犯意聯絡，以內容不實之買賣契約書及
    不動產移轉登記申請書，於97年8 月13日持向高雄市政府地
    政處前鎮地政事務所申請，將王柏蓁名下所有坐落在高雄市
    ○鎮區○○段三小段538 地號土地及其上2208建號房屋（門
    牌號碼為高雄市○鎮區○○路105 號，下稱上開房屋）所有
    權全部，以「買賣」為登記原因，過戶與楊淵任，致使高雄
    市政府地政區前鎮地政事務所之承辦公務員將前開不實之事
    項登載於其職務上所掌之土地及建物登記簿上，足生損害於
    告訴人及國家地政機關土地登記之正確性，業據原審法院以
    王柏蓁、楊淵任2 人共犯刑法第214 條使公務員登載不實之
    罪嫌而另案（98年度審簡字第2409號）判處罪刑確定在案。
(二)、本件被告甲○○部分，原判決經斟酌告訴人於原審審理時所
    證陳並引據證人王柏蓁原審中所迭為有利被告之證詞及被告
    確於97年7 月14日急診入院，旋於97年7 月15日接受肛門廔
    管切除或切開術（Anal fistulectomy or fistulotomy），
    經診斷患有坐骨直腸窩膿腫（Right ischiorectal abscess
    ）、肛門廔管（Anal fistula）及直腸腫瘤併管腔狹窄（Re
    ctal tumor with stricture ）等病症，嗣於97年8 月6 日
    暫出院前確診為直腸結腸癌，隨即開始漫長之反覆住院、手
    術與化療過程迄今等情，就被告並無任何行為分擔之情形下
    檢察官僅以被告所設立之河泉天公司以及被告所投資之地瓜
    之家公司之登記地址即為上開房屋之地址為由遽認被告必然
    知悉證人王柏蓁將上開房屋過戶之如何不妥詳為指駁；且証
    人王柏蓁、楊淵任有關如何辦理爭房屋過戶過程並無被告知
    情並有犯意聯絡之不利指証之情況下，原判決就如何不能僅
    因被告與王柏蓁曾為交往多年男女朋友關係即遽認系爭房屋
    之不動產所有權移轉登記係基於被告與證人王柏蓁、楊淵任
    間為逃避債務所為之通謀虛偽買賣，亦均已於判決理由中詳
    加論述並合理推認。
(三)、本件無論是告訴人請求上訴意旨所稱「被告不讓該張支票跳
    票，目的是在使王柏蓁辦理假買賣脫產給楊淵任至為明顯」
    、「被告與王柏蓁為交往多年男女朋友，脫產當然會配合」
    等語或檢察官所稱「經核比對被告甲○○與王柏蓁同居處所
    、公司申設地址、財產歸戶資料及相關票據期日等節，被告
    恐無不知之理，且當有配合」等情，性質上均屬告訴人或檢
    察官主觀推測說法居多，客觀上並不能據以指責原判決所據
    以判決被告無罪認定所持理由之論述有何不當或違法之處，
    依其所述上訴理由明顯無從動搖原判決所為認定，其上訴理
    由即屬不具體，此外復未再指摘原判決理由尚有何其他不當
    ，揆諸上開規定，顯屬違背法律上之程式，應由本院依同法
    第367 條前段、第372 條不經言詞辯論判決如主文。
中    華    民    國    99    年    2     月    22    日
                  刑事第八庭    審判長法  官  洪兆隆
                                      法  官  張盛喜
                                      法  官  郭玫利
以上正本證明與原本無異。
不得上訴。
中    華    民    國    99    年    2     月    22    日
                                      書記官  吳福連

司法院資訊處製作；財團法人民間司法改革基金會備份。
